最高法院刑事判決　　　　　　　　　　　　　　　八十六年度台上字第六六一一號
　　上　 訴　 人　台灣高等法院台南分院檢察署檢察官
　　上訴人即被告　甲○○
右上訴人等因被告過失致人於死案件，不服台灣高等法院台南分院中華民國八十五年
九月二十六日第二審判決（八十五年度上訴字第一○一六號，起訴案號：台灣台南地
方法院檢察署八十五年度偵字第四三○三號），提起上訴，本院判決如左：
    主  文
原判決撤銷，發回台灣高等法院台南分院。
    理  由
本件原判決認定上訴人即被告甲○○（以下稱為被告）自民國（下同）八十三年十一
月十一日起，任職行政院國軍退除役官兵輔導委員會永康榮民醫院內科住院醫師，為
從事業務之人員及依法令從事公務之人員，其明知公務衛生醫療機關醫師按月支領不
開業獎金，即不得在外兼職，竟意圖為自己不法之所有，自八十三年十一月間起，至
八十四年三月間止，利用星期六、日下班後之時間，在台南縣新化鎮泰安醫院為病患
看診，執行醫療業務，同時隱瞞上情，向永康榮民醫院詐領不開業獎金，計詐領新台
幣（下同）九萬三千三百三十元。又於八十四年三月十二日十時許，在泰安醫院為病
患李基山看診，李基山主訴頭痛及腹部不適，被告由李基山之舊病歷中得知其有十多
年氣喘病史，並由李基山家屬口中得知李基山對藥物過敏，被告本應注意並能 注 意
KETOPROFENID為非類固醇之抗炎藥物，與ASPIRIN 為同一類藥物，氣喘患者有百分之
二至百分之十對此類藥物過敏，服用此類藥物可產生輕微過敏現象，亦可能發生嚴重
氣喘發作，甚至導至病人呼吸衰竭死亡，且其用法為口服或肌肉注射，只有在緊急狀
況下始給予靜脈注射，被告竟疏於注意，處方給予KETOPROFENID一支靜脈注射及BUS-
COPAN 一支肌肉注射，五至十分鐘後，李基山呼吸困難、急性氣喘發作，轉院途中過
敏性休克，合併支氣管性氣喘及心臟肥大而死亡等情，因而維持第一審論處上訴人業
務上過失致人於死及詐欺取財罪刑，並駁回檢察官及被告在第二審之上訴，固非無見
。
惟查：(一)按刑事訴訟法第三百四十八條第一項規定，上訴得對於判決之一部為之，未
聲明為一部者，視為全部上訴，乃於當事人之真意不甚明確時，依此規定，以確定其
上訴之範圍，若當事人之真意甚為明確，即無適用此項規定之餘地。經查本件被告經
第一審判決論處業務上過失致人於死罪及普通詐欺罪，檢察官收受第一審判決正本後
，循告訴人之請求，提起第二審上訴，其上訴書僅明對第一審判決有關業務上過失
致人於死部分之量刑及宣告緩刑不服，對於詐欺罪部分隻字未提，有檢察官之上訴書
在卷可稽（原審卷第四頁），揆諸檢察官乃法律專家，能否謂其上訴之真意不明確而
視為對詐欺部分亦提起上訴，原審併予審判，有無對於未受請求之事項予以判決，尚
非無審究之餘地。又原審於八十五年九月二十日審理時，檢察官於陳述上訴要旨時，
陳明被告此部分行為應構成貪污罪，請求審判，有審理筆錄在卷可稽（原審卷第三十
九頁），檢察官對第一審判決之詐欺罪名，既有爭執，即非刑事訴訟法第三百七十六
條第四款之案件，不受不得上訴於第三審法院之限制，併予明。(二)八十四年三月十
二日上午十時，陪同李基山到泰安醫院求診之吳明方於警訊時供證：「看醫時，李基
山之妻李林秋華有告訴被告說李基山對藥物過敏」云云（八十四年度相字第三九八號
相驗卷第十頁反面），證人李林秋華於偵查中亦證稱：「我及李基山有告訴被告說李
基山對藥物過敏，但沒說何藥」云云（八十五年度偵字第四三○三號偵查卷第十五頁
反面），似均未告知被告謂李基山對於KETOPROFENID藥物過敏，而原判決於事實欄謂
被告由李基山之家屬口中得知李基山對藥物過敏云云，被告事先究竟知悉李基山對何
種藥物過敏﹖是否已知李基山對於KETOPROFENID過敏﹖疏未查明，致事實尚欠明瞭，
本院無從為法律上之判斷。復查依李基山在泰安醫院之處置處方記載，於八十三年十
月二十二日及八十三年十一月十六日均有KETOPROFENID之處方，此有該院處方在卷可
稽（相驗卷第四十二頁），該兩次之處方，究竟係口服或肌肉注射，抑靜脈注射﹖有
無發生過敏現象﹖又被告施以KETOPROFENID靜脈注射，是否在李基山頭痛及腹部不適
之緊急狀況下為之﹖均尚有查明之必要。應認有撤銷發回更審之原因。
據上論結，應依刑事訴訟法第三百九十七條、第四百零一條，判決如主文。
中      華      民      國    八十六    年      十一    月      十三    日
                              最高法院刑事第四庭
                                  審判長法官  莊  來  成
                                        法官  曾  有  田
                                        法官  王  德  雲
                                        法官  謝  俊  雄
                                        法官  林  永  茂
      右正本證明與原本無異
                                              書  記  官
中      華      民      國    八十六    年      十一    月      二十    日
